臺灣屏東地方法院刑事判決
110年度交訴字第116號
公  訴  人  臺灣屏東地方檢察署檢察官
被      告  潘允琪
		指定辯護人  本院公設辯護人  謝弘章  
上列被告因公共危險案件，經檢察官提起公訴（110年度偵字第1
1038號），本院判決如下：
    主  文
潘允琪吐氣所含酒精濃度達每公升零點二五毫克以上而駕駛動力
交通工具，因而致人於死，處有期徒刑貳年。緩刑伍年，緩刑期
間付保護管束，並應支付如附表所示之損害賠償，及應向檢察官
指定之政府機關、政府機構、行政法人、社區或其他符合公益目
的之機構或團體，提供陸拾小時之義務勞務，且接受法治教育貳
場次。    
    事  實
一、潘允琪未考領普通重型機車駕駛執照，其於民國110年11月3
    日16時許，在位於屏東縣萬丹鄉四維國小門口之工地飲用啤
    酒後，吐氣所含酒精濃度已達每公升0.25毫克以上，其主觀
    上雖無致他人於死之故意，然酒後逕行駕駛動力交通工具，
    倘發生道路交通事故，將可能造成乘客或其他用路人死亡或
    重傷害之結果，客觀上有預見之可能，卻仍基於酒後駕駛動
    力交通工具之犯意，於同日16時50分許，騎乘車牌號碼000-0
    000號普通重型機車自該處出發，欲返回其位於屏東縣○○鄉○○
    路00○0號之住處。嗣於同日17時10分許，其騎車沿屏東縣潮
    州鎮太平路由北往南方向行駛，行經屏東縣潮州鎮太平路328號之
    千越加油站前時，本應注意飲用酒類後，吐氣所含酒精濃度
    達每公升0.15毫克以上，不得駕車，並應注意車前狀況，隨時
    採取必要之安全措施，且應注意該路段行車時速不得超過50
    公里，而當時天候晴，夜間但有照明，道路乾燥，無任何缺
    陷與障礙，視距良好，並無不能注意之情事，詎其竟疏未注
    意及此，以時速約60、70公里超速行經該處，適有鄞享畯騎
    乘車牌號碼000-0000號普通重型機車行駛於潘允琪所騎機車之
    同向前方，亦疏未注意迴車（左轉）前，應暫停看清有無來
    往車輛，即貿然左轉，潘允琪見狀閃避不及，其所騎機車右
    側車身遂撞及鄞享畯所騎機車左側車身，致鄞享畯人車倒地
    ，受有頭部外傷併後枕部撕裂傷約3公分（顱內出血）、左側
    背部、右肘及左膝多處挫擦傷等傷害，雖經送醫急救，惟因
    於到院前已無呼吸、心跳，仍於同日18時31分許，因急救無
    效而不治死亡。潘允琪於肇事後，留在事故現場，在其犯行
    尚未被有偵查犯罪職權之公務員發覺前，主動向到場處理之
    員警承認其係騎車肇事者，進而接受裁判，另警方乃於同日
    17時40分許對其實施呼氣酒精濃度之測試，經測試結果，其
    呼氣酒精濃度高達每公升0.30毫克，而悉上情。
二、案經鄞享畯之女鄞楓欣訴由屏東縣政府警察局潮州分局報告
    臺灣屏東地方檢察署檢察官偵查起訴。
　  理  由
壹、程序方面
一、按被告以外之人於審判外之言詞或書面陳述，除法律有規定
    者外，不得作為證據，刑事訴訟法第159條第1項固定有明文
    ；惟被告以外之人於審判外之陳述，雖不符同法第159條之1
    至第159條之4之規定，而經當事人於審判程序同意作為證據
    ，法院審酌該言詞陳述或書面陳述作成時之情況，認為適當
    者，亦得為證據，同法第159條之5第1項亦定有明文。經查
    ，本判決所引用之被告以外之人於審判外之陳述，固均屬傳
    聞證據，惟被告及其辯護人就前揭審判外陳述均表示同意具
    有證據能力（見本院卷第105頁）。本院審酌上開證據製作
    時之情況，尚查無違法不當及證明力明顯過低之瑕疵，亦認
    為以之作為證據應屬適當，爰逕依刑事訴訟法第159條之5第
    1項規定，認前揭證據均例外有證據能力。 
二、本判決所引用之其餘文書證據及證物，並無證據證明係公務
    員違背法定程序所取得，亦無顯有不可信之情況，且經本院
    於審理期日合法調查，該等證據自得作為本案裁判之資料。
貳、實體方面
一、認定犯罪事實部分　　
  ㈠上開犯罪事實，業據被告於警詢、偵查及本院審理時均坦承
    不諱（見偵卷第24至26、101至103頁、聲羈卷第22頁、本院
    卷第20、102、238頁），復有下列事證可資為佐：
　⒈被告於前開時、地騎乘上開機車與被害人鄞享畯所騎乘機車
    發生車禍之事實，業經證人即報案人曾惠櫻於警詢時證述明
    確（見偵卷第31至35頁），且經本院勘驗案發現場監視器畫
    面無訛，有勘驗筆錄1份在卷可參（見本院卷第103頁），復
    有屏東縣政府警察局潮州交通分隊110年11月3日車禍現場處
    理調查報告、道路交通事故現場圖、道路交通事故調查報告
    表㈠、㈡、證號查詢駕駛人、車號查詢車籍結果、舉發違反道
    路交通管理事件通知單、監視器錄影畫面翻拍照片、車禍現
    場暨車損照片、公路監理電子閘門查詢結果等件附卷可稽（
    見偵卷第21、49至53、59、61、63、65至81、123頁、相卷
    第219頁）；而被害人因此車禍受傷不治死亡之事實，亦經
    告訴人鄞楓欣於警詢及偵查時指述明確（見相卷第73至77、
    161、163頁），復有安泰醫療社團法人安泰醫院於110年11
    月3日出具診斷證明書1紙附卷為佐（見相卷第65頁），並經
    臺灣屏東地方檢察署檢察官督同法醫師相驗明確，製有相驗
    筆錄、相驗屍體證明書、檢驗報告書各1份及拍攝相驗照片2
    6幀及檢驗照片32幀在卷足憑（見相卷第159、160、165、16
    7至181、183、185、191至215頁），俱堪認屬真實。
　⒉按行車速度，依速限標誌或標線之規定，無速限標誌或標線
    者，應依下列規定：一、行車時速不得超過五十公里；汽車
    行駛時，駕駛人應注意車前狀況及兩車併行之間隔，並隨時
    採取必要之安全措施；飲用酒類或其他類似物後其吐氣所含
    酒精濃度達每公升零點一五毫克或血液中酒精濃度達百分之
    零點零三以上，不得駕駛車輛，道路交通安全規則第93條第
    1項第1款、第94條第3項、第114條第2款分別定有明文，被
    告雖未考領有普通重型機車駕駛執照，然其當時既已騎乘普
    通重型機車上路，且係年滿20歲、智識正常之用路人，對於
    上開交通規則自無不知之理。查被告於110年11月3日17時40
    分許，經警施以酒精濃度測試，測得其呼氣酒精濃度達每公
    升0.30毫克一節，有酒精測定紀錄表在卷可參（見偵卷第37
    頁）；又本件案發路段之行車速限為時速50公里，有前開道
    路交通事故調查報告表㈠附卷可稽（見偵卷第51頁），而被
    告業已坦承其於案發當時之行車速度為時速60、70公里（見
    偵卷第24、102頁），顯然確已超速無疑；復依被告於警詢
    時所供：「（問：發現危害狀況時距離對方多遠？採取何種
    反應措施？）距離對方約5公尺遠，反應立即剎車」等語（
    見偵卷第25頁），可知被告係在其與被害人距離已甚接近之
    情況下才發現被害人，且係於突見被害人後始踩剎車，而有
    未注意車前狀況之情形；而當時天候晴，夜間但有照明，道
    路乾燥，無任何缺陷與障礙，視距良好，並無不能注意之情
    事，亦有前開道路交通事故調查報告表㈠附卷可稽，詎被告
    竟於吐氣所含酒精濃度達每公升0.25毫克以上之情形下，仍
    執意騎車上路，終因酒精作用影響其注意力、判斷力、操控
    能力及反應力，並疏未注意車前狀況，及採取必要之安全措
    施，且超速行駛而駕車與被害人擦撞，足認被告確有違反前
    揭道路交通安全規則之過失，且其過失行為致使被害人傷重
    不治死亡，被告之過失行為與被害人之死亡結果間，亦具有
    相當因果關係至明。此外，本件交通事故經送交通部公路總
    局高雄區監理所屏澎區車輛行車事故鑑定會鑑定結果，同認
    被告有酒精濃度過量（吐氣酒測值0.30mg/l）駕駛普通重型
    機車，超速行駛（自述車速60-70公里/小時），未注意車前
    狀況，並未隨時採取必要之安全措施之肇事原因，此有該鑑
    定會111年2月16日屏澎區0000000案鑑定意見書在卷可佐（
    見本院卷第163至165頁），亦可供參考。
　⒊又按汽車迴車前，應暫停並顯示左轉燈光或手勢，看清無來
    往車輛，並注意行人通過，始得迴轉，道路交通安全規則第
    106條第5款定有明文。查本件被害人所騎機車為同向在前車
    輛，被告雖有前揭過失，但依上揭道路交通安全規則，被害
    人於迴車（左轉）時仍應先暫停看清有無來往車輛，詎其竟
    疏未注意被告車輛持續行進之動態，猶貿然迴車（左轉），
    始會與在其後持續行進中之被告上開機車發生碰撞，是被害
    人就本件車禍之發生亦有上開未暫停看清無來往車輛之疏失
    ，此經上開鑑定意見書同認在案，可資為參。
  ⒋另按加重結果犯，以行為人能預見其結果之發生為要件，所
    謂能預見乃指客觀情形而言，與主觀上有無預見之情形不同
    ，若主觀上有預見，而結果之發生又不違背其本意時，則屬
    故意範圍，是以加重結果犯對於加重結果之發生，並無主觀
    上之犯意可言（最高法院47年臺上字第920號、91年臺上字
    第50號判例參照）。查一般人於飲用酒類後，其駕駛技巧、
    視覺及行為反應能力因受酒精作用影響，通常係呈不能安全
    駕駛動力交通工具之狀態，故一般人在客觀上應能預見飲酒
    後駕車上路，若稍有不慎，極易導致車禍發生，並危及自身
    、乘客及其他用路人之身體、生命安全，有可能造成重傷害
    或死亡之結果。是被告主觀上雖未預見前揭致被害人死亡之
    結果，然因此結果為一般人客觀上所得預見，且本案確因被
    告飲酒後操控動力交通工具之能力降低，以及未注意車前狀況
    ，隨時採取必要之安全措施，並超速行駛而與被害人所騎機
    車發生碰撞，導致被害人死亡之結果，顯見被告酒後騎乘機
    車之行為與被害人死亡之結果具有相當因果關係，被告自應
    對被害人死亡之加重結果負責。
　㈡此外，被告尚有超速行駛，以及被害人亦有疏未注意迴車（
    左轉）前，應暫停看清有無來往車輛之過失，業如前述，公
    訴意旨未為此認定，容屬有誤，併予指明。
　㈢綜上所述，足徵被告任意性之自白核與事實相符，自堪採信
    。是以本件事證已臻明確，被告之犯行應堪認定。
二、論罪科刑部分　　
  ㈠被告行為後，刑法第185條之3關於酒駕不能安全駕駛動力交
    通工具罪之規定，已於111年1月28日修正公布而於同年月30
    日生效。修正後刑法第185條之3第2項前段規定，駕駛動力
    交通工具而有吐氣所含酒精濃度每公升0.25毫克或血液中酒
    精濃度達百分之零點零五以上之情形致人死亡者，法定刑由
    「3年以上10年以下有期徒刑」，修正為「3年以上10年以下
    有期徒刑，得併科200萬元以下罰金」，即增訂得併科罰金
    規定。經比較新舊法結果，修正前規定對被告較為有利，依
    刑法第2條第1項前段規定，應適用行為時之法律即修正前刑
    法第185條之3第2項前段之規定論處。
　㈡按刑法第185條之3第2項規定，結合服用酒類不能安全駕駛動
    力交通工具而駕駛罪及過失致死罪之構成要件，以行為人對
    於基本（酒駕）行為有故意，對於加重結果（致死）部分有
    過失，始令負該加重結果之責，於實體法上給予實質上一罪
    之評價。加重結果犯之刑罰權既屬單一，非但在訴訟法上無
    從分割，即在實體法上亦無從割裂適用法律，僅能適用其中
    一個犯罪之構成要件而排除其他之構成要件，因其僅受一個
    犯罪構成要件之評價，故非犯罪之競合，僅為單純一罪（臺
    灣高等法院暨所屬法院101年法律座談會刑事類提案第11號
    審查意見參照）。是核被告所為，係犯修正前刑法第185條
    之3第2項前段之吐氣所含酒精濃度達每公升零點25毫克以上
    而駕駛動力交通工具，因而致人於死罪。
　㈢被告於肇事後留在車禍現場，俟警方前來處理尚未得知其係
    肇事者前，主動向警方坦承其係肇事者，有屏東縣政府警察
    局潮州分局交通分隊道路交通事故肇事人自首情形紀錄表在
    卷足憑（見偵卷第55頁），顯然被告於有偵查犯罪權限之機
    關知悉本件犯罪之前，即主動向前來現場處理之警員表明其
    係肇事者，並願接受裁判，符合刑法第62條前段自首之規定
    ，爰依法減輕其刑。　　
  ㈣另按道路交通管理處罰條例第86條第1項規定：「汽車駕駛人
    ，無駕駛執照駕車、酒醉駕車、吸食毒品或迷幻藥駕車、行
    駛人行道或行經行人穿越道不依規定讓行人優先通行，因而
    致人受傷或死亡，依法應負刑事責任者，加重其刑至二分之
    一。」100年11月30日增訂刑法第185條之3第2項前段，已就
    行為人服用酒類不能安全駕駛動力交通工具而駕駛，因而致
    人於死之犯行，為較重刑罰之規定。則汽車駕駛人酒醉駕車
    肇事致人於死，即無依道路交通管理處罰條例上開規定加重
    其刑之適用。又汽車駕駛人除酒醉駕車外，如另有上開條例
    第86條第1項所定無駕駛執照駕車或行駛人行道或行經行人
    穿越道不依規定讓行人優先通行之應加重其刑之情形，因該
    條項之規定，係加重條件，就數種加重事項為列舉規定，既
    被規定在同一條項內，縱同時有數種該條項規定之加重情形
    ，亦僅能加重1次，不能再遞予加重其刑。而增訂刑法第185
    條之3第2項，將酒醉駕車之不能安全駕駛之加重條件，以加
    重結果犯之立法方式，將原本分別處罰之不能安全駕駛罪與
    過失致人於死罪結合為一罪，實質上已將酒醉駕車之加重條
    件予以評價而加重其刑。於增訂刑法第185條之3第2項後，
    立法上又未將該酒醉駕車之加重條件自上開條例第86條第1
    項規定內刪除，即難認係有意將此一加重條件與其他之加重
    條件予以區別，而分別加重處罰。故倘行為人犯刑法第185
    條之3第2項之罪而併有無照駕車或行駛人行道或行經行人穿
    越道不依規定讓行人優先通行等情形，如再予加重，亦無異
    於重複加重，而為雙重評價過度處罰。故於增訂刑法第185
    條之3第2項後，如行為人另有無照駕車或行駛人行道或行經
    行人穿越道不依規定讓行人優先通行等情形時，不能再依道
    路交通管理處罰條例第86條第1項予以加重其刑（最高法院1
    02年度台上字第4783號、103年度台上字第3473號判決意旨
    參照）。準此，本件被告所為固併有道路交通管理處罰條例
    第86條第1項所規定之酒醉駕車及無照駕車之情形，然其行
    為既已依刑法第185條之3第2項前段之罪論處，自不得再依
    道路交通管理處罰條例第86條第1項規定加重其刑，併予敘
    明。
　㈤本院以行為人之責任為基礎，審酌酒後駕車之危害及酒後不
    應駕車之觀念，已透過學校教育、政令宣導及各類媒體廣為
    介紹傳達各界週知多年，被告竟僅因貪圖一時之方便，於上
    揭時、地飲酒後，騎乘機車上路，顯見其不僅仍心存僥倖，
    嚴重漠視自己安危，更罔顧用路人之生命、身體法益，且因
    而造成本件交通事故發生，更致使被害人傷重死亡，使告訴
    人、被害人家屬承受喪失親人之苦痛，行為實有不該，惟考
    量其前未曾有任何犯罪紀錄，此有臺灣高等法院被告前案紀
    錄表1份在卷可按，足見其素行尚非不良，而其於犯後尚能
    坦承犯行，且亦與告訴人及被害人家屬達成調解，告訴人及
    被害人家屬並同意給予其緩刑之機會，此有本院調解筆錄1 
    份在卷為憑（見本院卷第191、192頁），足見被告犯後容有
    悔意，尚知盡力彌補其所造成之損害，兼衡其自陳之智識程
    度、家庭及生活狀況（見本院卷第240頁）等一切情狀，量
    處如主文所示之刑。
  ㈥再者，被告未曾有任何犯罪紀錄，已如前述，其因一時短於
    思慮致罹刑章，犯後業能正視己非，經此教訓後，當知所警
    惕，且念及其於本案犯行甫成年，復與告訴人及被害人家屬
    經調解成立，告訴人及被害人家屬並同意給予被告緩刑之機
    會，本院認尚無逕對被告施以自由刑之必要，自可先賦予被
    告適當之社會處遇，以期其能有效回歸社會，故上開對被告
    宣告之刑，以暫不執行為適當，爰依刑法第74條第1項第1款
    規定，諭知緩刑5年。再者，本院斟酌被告雖與告訴人及被
    害人家屬達成調解，但其尚未履行完畢，為免被告於受緩刑
    宣告後未能依約履行，爰依刑法第74條第2項第3款規定，諭
    知被告應以如附表所示方式向告訴人及被害人家屬支付如附
    表所示數額之賠償，以保障告訴人及被害人家屬之權益，並
    依刑法第74條第2項第5款規定，命被告向檢察官指定之政府
    機關、政府機構、行政法人、社區或其他符合公益目的之機
    構或團體，提供60小時之義務勞務，再依刑法第74條第2項
    第8款之規定，命被告應接受法治教育2場次，期能使被告於
    義務勞務過程及接受法治教育課程後，確切深切記取教訓及
    培養、強化其正確法治觀念，而得以於緩刑期內深知警惕，
    避免再度犯罪，以勵自新。又被告應執行刑法第74條第2項
    第5款、第8款所定事項，爰依刑法第93條第1項第2款規定，
    併於緩刑期間將被告付保護管束。倘被告違反上開應行負擔
    之事項且情節重大者，依法其緩刑之宣告仍得由檢察官向本
    院聲請撤銷，附此指明。
據上論斷，應依刑事訴訟法第299條第1項前段，判決如主文。　
本案經檢察官施柏均提起公訴，由檢察官潘國威到庭執行職務。
中    華    民   國    111    年    9     月     8    日
                  刑事第一庭  審判長法  官  王以齊
                                    法  官  粘凱庭
                                    法  官  楊宗翰
以上正本證明與原本無異。　　　　　　　　　　　　　　　　
如不服本判決應於收受判決後20日內向本院提出上訴書狀，並應
敘述具體理由；其未敘述上訴理由者，應於上訴期間屆滿後20日
內向本院補提理由書（均須按他造當事人之人數附繕本）「切勿
逕送上級法院」。
中　　華　　民　　國　　111 　年　　9 　　月　　12　　日
                                    書記官  黃依玲　
附錄本案論罪科刑法條全文：　　　　　　　　　　　　　　　
修正前中華民國刑法第185條之3：
駕駛動力交通工具而有下列情形之一者，處2年以下有期徒刑，
得併科20萬元以下罰金：
一、吐氣所含酒精濃度達每公升零點二五毫克或血液中酒精濃度
    達百分之零點零五以上。
二、有前款以外之其他情事足認服用酒類或其他相類之物，致不
    能安全駕駛。
三、服用毒品、麻醉藥品或其他相類之物，致不能安全駕駛。
因而致人於死者，處3年以上10年以下有期徒刑；致重傷者，處1
 年以上7年以下有期徒刑。
曾犯本條或陸海空軍刑法第54條之罪，經有罪判決確定或經緩起
訴處分確定，於五年內再犯第1項之罪因而致人於死者，處無期
徒刑或5年以上有期徒刑；致重傷者，處3年以上10年以下有期徒
刑。　　　　
附表 被告應與潘安心、潘允玟連帶給付告訴人鄞楓欣、被害人家屬鄞聖周、安小畇新臺幣（下同）205萬元（不含強制險，另加計1萬元利息），給付方式如下： ㈠被告已於民國111年2月15日給付30萬元，並於111年6月28日給付15萬元予告訴人收受無訛。 ㈡餘額160萬元（含1萬元利息）自111年8月起至全部給付完畢為止，按月於每月10日前匯款2萬元至告訴人所有之中國信託銀行屏東分行帳戶（帳號詳卷），如有一期未給付，視為全部到期。